臺灣板橋地方法院刑事裁定　　　　　　100年度撤緩更字第1號
聲　請　人　臺灣板橋地方法院檢察署檢察官
受　刑　人　盧柏廷
上列聲請人因受刑人違反藥事法案件（臺灣板橋地方法院99年度
簡字第2300號），聲請撤銷緩刑之宣告（臺灣板橋地方法院檢察
署99年度執聲字第3327號），經本院於民國99年10月18日以99年
度撤緩字第270 號裁定後，受刑人不服，提起抗告，經臺灣高等
法院於99年12月17日以99年度抗字第1489號撤銷原裁定發回本院
，本院更為裁定如下：
    主    文
聲請駁回。
    理    由
一、聲請意旨略稱：受刑人盧柏廷前因違反藥事法案件，經本院
    以99年度簡字第2300號判處有期徒刑1 年6 月，緩刑4 年，
    緩刑期間內付保護管束，並於民國99年5 月6 日確定。嗣經
    臺灣板橋地方法院檢察署（下稱板橋地檢署）以99年度執保
    字第224 號執行，茲因受刑人（即受保護管束人）經傳喚不
    到，經警依址訪查未遇而拘提無著，其行為業已違反保安處
    分執行法第74條之2 第2 款之規定，且情節重大，爰依保安
    處分執行法第74條之3 第1 項、刑事訴訟法第476 條之規定
    ，聲請撤銷緩刑之宣告等語。
二、按緩刑制度設計之本旨，除可避免執行短期自由刑之流弊外
    ，主要目的係在獎勵惡性較輕者使其遷善，而經宣告緩刑後
    ，若有具體事證足認受宣告者並不因此有改過遷善之意，即
    不宜給予緩刑之寬典，乃另有撤銷緩刑宣告制度。又保安處
    分執行法第74條之2 第2 款規定：受保護管束人在保護管束
    期間內，應遵守左列事項：二、服從檢察官及執行保護管束
    者之命令。而該款所謂之「服從命令」，自以知悉命令之內
    容為前提，始有服從與否之論斷，如未收到通知，而根本不
    知命令之內容，自無違反該款所定應遵守事項可言。次按刑
    事訴訟法第62條規定：送達文書，除本章有特別規定外，準
    用民事訴訟法之規定。民事訴訟法第138 條則規定：送達不
    能依前二條規定為之者，得將文書寄存送達地之自治或警察
    機關，並作送達通知書兩份，一份黏貼於應受送達人住居所
    、事務所、營業所或其就業處所門首，另一份置於該送達處
    所信箱或其他適當位置，以為送達。寄存送達，自寄存之日
    起，經10日發生效力。寄存之文書自寄存之日起，寄存機關
    應保存2 個月。是民事訴訟法第138 條所規定之寄存送達，
    限於不能依同法第136 條及第137 條規定為送達者，始得為
    之。倘其送達之處所並非應受送達人之住居所、事務所或營
    業所，即不得於該處所為寄存送達（最高法院90年度台抗字
    第33號民事裁定意旨可資參照）。又依一定之事實，足認以
    久住之意思，住於一定之區域者，即為設定其住所於該地，
    為民法第20條所明定，是我國民法關於住所之設定，兼採主
    觀主義及客觀主義之精神，必須主觀上有久住一定區域之意
    思，客觀上有住於一定區域之事實，該一定之區域始為住所
    ，故住所並不以登記為要件；戶籍法為戶籍登記之行政管理
    規定，戶籍地址乃係依戶籍法所為登記之事項，並非為認定
    住所之唯一標準（最高法院93年度台抗字第393 號民事裁定
    意旨可資參照）。
三、查本件受刑人前因違反藥事法案件，經本院以99年度簡字第
    2300號判處有期徒刑1 年6 月，緩刑4 年，緩刑期間付保護
    管束，並於99年5 月6 日確定，嗣於緩刑中經板橋地檢署檢
    察官寄發執行傳票，命受刑人應於99年8 月11日上午10時到
    案執行保護管束，該傳票送達受刑人戶籍地址即臺北縣新莊
    市（現改制為新北市新莊區，以下同）復興路2 段113 之4
    號，因未獲會晤受刑人本人亦無其同居人或受僱人得代為收
    受，而於99年7 月28日寄存於臺北縣（現改制為新北市）政
    府警察局新莊分局中港派出所（下稱中港派出所），然受刑
    人未於99年8 月11日到案執行，檢察官遂核發拘票，限警於
    99年9 月17日前拘提受刑人到案，經警前往受刑人上開戶籍
    地址執行拘提後，因未遇受刑人本人，致拘提未果一情，固
    有該案判決書、臺灣高等法院被告前案紀錄表、板橋地檢署
    執行傳票送達證書、拘票、拘提報告書、查詢日期為99年7
    月22日之戶役政連結作業系統個人基本資料表、法務部全國
    檢察官線上查詢刑案人犯在監所最新資料報表各1 份在卷可
    稽。惟戶籍登記之地址，係依戶籍法行政管理之目的所為，
    不能據為認定住所之唯一標準，已如前述；而受刑人對本院
    99年度撤緩字第270 號裁定提起抗告時，曾於其抗告理由中
    陳稱：伊戶籍地房屋為外婆所有，自99年4 月底起，伊與大
    姐遭外婆趕離該戶籍地，不准伊回去，這段時間都借住朋友
    家中，找到工作後，伊向老闆支借薪資租屋，才能搬到目前
    租賃的住所即臺北縣新莊市○○路122 號4 樓，伊沒有收到
    執行文書等語，核與證人陳朝仁於本院訊問時證述：被告（
    即受刑人盧柏廷）是伊油漆公司的員工，被告在去年（即99
    年）4 月26日伊生日那天跟伊借5 萬元，說他要搬家，當天
    伊有從樓梯上摔下來，被告幫伊叫救護車，送去新莊省立醫
    院，所以伊印象特別深刻，被告說他要從復興路搬走，另外
    找地方住，因為好像他奶奶（應為「外婆」之誤）不讓他住
    了，被告是99年5 月1 日搬出復興路，他向伊借錢時有說他
    外婆叫他4 月底以前搬出去，被告搬到新莊市○○路，伊知
    道位置，但是門牌號碼不知道，伊去年（即99年）國曆6 月
    份及中秋節有去過被告中平路住處，中秋節的時候有去該處
    屋頂烤肉，中平路住處有被告的大姐與被告同住等語（見本
    院100 年3 月3 日訊問筆錄）大致相符，此外，並有房屋租
    賃契約書影本、受刑人之郵政存簿儲金簿封面及內頁影本各
    1 份在卷可憑，堪認受刑人於99年7 、8 月間，實際上係住
    在新北市○○區○○路122 號4 樓，而非住在前開戶籍地址
    ，是板橋地檢署檢察官僅對受刑人前開戶籍地址為寄存送達
    及拘提，顯難認已合法送達及拘提。再查，上開執行傳票經
    寄存於中港派出所後始終無人前往領取一節，亦有新北市政
    府警察局新莊分局100 年2 月16日新北警新刑字第10000074
    53號函暨所附中港派出所受理訴訟文書寄存登記簿影本1 紙
    在卷可考，益徵受刑人實際上並未受領上開執行傳票，其確
    實無從知悉檢察官之命令而得以服從之。從而，尚難認定本
    件受刑人確有違反保安處分執行法第74條之2 第2 款規定且
    情節重大之情形，本件聲請人聲請撤銷緩刑，尚非有據，應
    予駁回。
四、據上論斷，依刑事訴訟法第220 條，裁定如主文。
中    華    民    國   100    年    4     月    19    日
                      刑事第十八庭  法  官  楊筑婷
以上證明與原本無異。
如不服本裁定，應於裁定送達後5 日內，向本院提出抗告狀。
                                    書記官  傅淑芳
中    華    民    國   100    年    4     月    19    日